臺灣高等法院刑事判決
110年度上訴字第664號
上  訴  人  
即  被  告  楊秋鴻




選任辯護人  黃重鋼律師
            林詠嵐律師
上列上訴人因毒品危害防制條例等案件，不服臺灣基隆地方法院
108年度訴字第283號，中華民國109年8月24日第一審判決（起訴
案號：臺灣基隆地方檢察署108年度偵字第1531、2236號），提
起上訴，本院判決如下：
    主  文
原判決關於楊秋鴻及附表三所示沒收部分撤銷。
楊秋鴻公訴不受理。
    理  由
一、公訴意旨略以：
  ㈠被告楊秋鴻明知海洛因、甲基安非他命分別係毒品危害防制
    條例所列管之第一級、第二級毒品，甲基安非他命並經明令
    公告列為禁藥管理，屬於藥事法列管之禁藥，任何人不得非
    法施用、轉讓及販賣海洛因及甲基安非他命，竟意圖營利，
    基於販賣第二級毒品甲基安非他命之犯意及轉讓第一級毒品
    海洛因及轉讓禁藥甲基安非他命，以行動電話門號00000000
    00、0000000000等門號為聯絡工具，於附表一所示之時、地
    ，販賣甲基安非他命予張展鵬、孫文彬、何政達等3人共4次
    及於附表二所示時地轉讓第一級毒品海洛因及禁藥甲基安非
    他命予何政達、王杉靈、林文程等3人共4次。因認被告就附
    表一編號1至4所為，均係犯（修正前）毒品危害防制條例第
    4條第2項販賣第二級毒品罪嫌，就附表二編號1所為，係犯
    同條例第8條第1項轉讓第一級毒品罪嫌，就附表二編號2至4
    所為，均係犯藥事法第83條第1項（起訴書誤載為第2項）轉
    讓禁藥罪嫌。
　㈡被告、何政宇（經原審判決確定）2人明知甲基安非他命係毒
    品危害防制條例所列管之第二級毒品，何政宇亦明知被告販
    入甲基安非他命係意圖營利供販出用，其2人竟意圖營利，
    共同基於販賣第二級毒品甲基安非他命之犯意聯絡，被告於
    民國108年1月20日凌晨2時許在其新北市○○區○○○街0巷0號13
    樓之3住處，交付何政宇新臺幣(下同)4萬8000元指示何政宇
    販入甲基安非他命1兩(約36公克)，何政宇遂與綽號小濱之
    男子相約於新北市新莊區私立輔仁大學附近碰面，被告並再
    於電話中指示不確定毒品品質如何，先販入半兩，嗣於同日
    凌晨5時56分許，被告又親自於電話中與綽號小濱之男子磋
    商談定以2萬元販入半兩之甲基安非他命毒品，何政宇遂以2
    萬元販入甲基安非他命毒品半兩(約18公克)後，於同日上午
    7時2分許，將甲基安非他命交付予被告供其販賣予不特定人
    。嗣於同日下午2時5分許，張展鵬撥打電話予被告詢問是否
    已有甲基安非他命毒品，被告遂於同日下午3時3分後不久許
    ，在其前揭住處將上午所販入之甲基安非他命毒品分裝後，
    以3000元販賣其中1小包予張展鵬。因認被告涉犯（修正前
    ）毒品危害防制條例第4條第2項之販賣第二級毒品罪嫌。
二、按被告死亡者，應諭知不受理之判決，並得不經言詞辯論為
    之，刑事訴訟法第303條第5款、第307條定有明文。經查，
    被告因毒品危害防制條例等案件，經原審為有罪之判決，分
    別諭知罪刑及沒收，被告不服，於109年9月14日在法定期間
    內提起第二審上訴，繫屬於本院，惟被告上訴後於110年12
    月14日死亡，有其個人基本資料查詢結果、死亡證明書附卷
    可資佐證，原審未及審酌，而為實體判決，自有未合，應由
    本院將原判決關於楊秋鴻部分撤銷，並不經言詞辯論，諭知
    不受理之判決。
三、又刑法、刑法施行法相關沒收條文、刑事訴訟法之沒收特別
    程序已於104年12月30日、105年6月22日先後修正公布，並
    於105年7月1日生效。修正後刑事訴訟法第455條之34規定：
    「單獨宣告沒收由檢察官聲請違法行為地、沒收財產所在地
    或其財產所有人之住所、居所或所在地之法院裁定之。」修
    正後刑法第40條規定：「沒收，除有特別規定者外，於裁判
    時併宣告之。違禁物或專科沒收之物得單獨宣告沒收。第38
    條第2項、第3項之物、第38條之1第1項、第2項之犯罪所得
    ，因事實上或法律上原因未能追訴犯罪行為人之犯罪或判決
    有罪者，得單獨宣告沒收。」其立法說明略以：「因沒收已
    修正為具獨立性之法律效果，故其宣告，不必然附隨於裁判
    為之，且犯罪行為人因死亡、曾經判決確定、刑法第19條等
    事由受不起訴處分或不受理、免訴、無罪判決者；或因刑法
    第19條、疾病不能到庭而停止審判者及免刑判決者，均可單
    獨宣告沒收之，爰增訂第3 項規定。」是沒收新制施行後，
    沒收已非附屬於主刑之從刑，倘因被告死亡而判決不受理，
    案內違禁物、專科沒收之物，供犯罪所用、犯罪預備之物或
    犯罪所生之物以及犯罪所得等，依法得由檢察官視個案情節
    聲請法院裁定單獨宣告沒收。本件被告於108年3月5日在新
    北市○○區○○○街0巷0號13樓之3住處為警執行搜索，扣得附表
    三所示物品（臺灣基隆地方檢察署108年度偵字第1531號偵
    查卷宗㈠第69至73頁），惟被告上訴否認全部犯行，因被告
    死亡，本院無從為實體審理認定犯罪事實之存否，及扣案物
    品與被告被訴販賣第二級毒品、轉讓第一級毒品、轉讓禁藥
    等犯罪事實之關聯性，並涉及繼承人權益，應由檢察官視個
    案情節聲請法院單獨宣告沒收或為其他妥適處理，原審就此
    部分所為沒收、銷燬之宣告亦無可維持，應併予撤銷，附此
    敘明。
據上論斷，應依刑事訴訟法第369 條第1 項前段、第364 條、第
303 條第5 款、第307 條，判決如主文。
中　　華　　民　　國　　110 　年　　12　　月　　21　　日
                  刑事第三庭    審判長法　官  張惠立
                                      法　官  劉兆菊
                                      法　官  廖怡貞
以上正本證明與原本無異。
如不服本判決，應於收受送達後20日內向本院提出上訴書狀，其
未敘述上訴之理由者並得於提起上訴後20日內向本院補提理由書
（均須按他造當事人之人數附繕本）「切勿逕送上級法院」。
                                      書記官  劉芷含
中　　華　　民　　國　　110 　年　　12　　月　　21　　日

附表一
編號 交易時間 交易地點 交易對象及聯絡電話 金額（新臺幣）、種類、數量 交易方式 1 107年12月14日下午5時58分許後不久許 被告楊秋鴻新北市○○區○○○街0巷0號13樓之3住處 楊  秋  鴻 0000000000 何  政  達 0000000000 1,000元、甲基安非他命1小包 證人何政達與被告楊秋鴻與聯繫暗示想購買毒品後，2人相約交易甲基安非他命。 2 108年1月1月8日下午4時9分許後不久許 同上 楊  秋  鴻 0000000000 張  展  鵬 0000000000 3,000元、甲基安非他命1小包 證人張展鵬與被告楊秋鴻與證人張展鵬聯繫暗示想購買毒品後，2人相約交易甲基安非他命。 3 108年2月10日上午8時18分許後不久許 同上  楊  秋  鴻 0000000000 孫  文  彬 0000000000 2,000元、甲基安非他命1小包 證人孫文彬與被告楊秋鴻與證人張展鵬聯繫暗示想購買毒品後，2人相約交易甲基安非他命。 4 108年3月4日上午10時50分許後不久 同上 楊  秋  鴻 0000000000 孫  文  彬 0000000000 2,000元、甲基安非他命1小包 證人孫文彬與被告楊秋鴻與證人張展鵬聯繫暗示想購買毒品後，2人相約交易甲基安非他命。 

附表二
編號 交易時間 交易地點 交易對象及聯絡電話 種類、數量 交易方式 1 107年5月20日凌晨 3時37分許後不久許 證人林文程新北市○○區○○路00巷00號住處附近 楊  秋  鴻 0000000000 林  文  程 0000000000 海洛因少許 證人林文程以有意向被告楊秋鴻購買海洛因方式使被告楊秋鴻赴約後，再以身上沒錢為由向被告楊秋鴻索討海洛因毒品少許施用。 2 107年12月11日上午11時52分許後不久許 被告楊秋鴻新北市○○區○○○街0巷0號13樓之3住處 楊  秋  鴻 0000000000 何  政  達 0000000000 甲基安非他命少許 證人何政達為被告安裝好熱水器時，被告楊秋鴻提供甲基安非他命少許供證人何政達施用。 3 107年12月28日晚間6時42分許後不久許 同上 楊  秋  鴻 0000000000 王  杉  靈 0000000000 甲基安非他命少許 證人王杉靈撥打電話予被告楊秋鴻後，至被告楊秋鴻住處，被告楊秋鴻轉讓甲基安非他命少許予證人王杉靈。 4 108年2月11日凌晨2時17分許後不久許 同上  楊  秋  鴻 0000000000 王  杉  靈 0000000000 甲基安非他命少許 被告楊秋鴻撥打電話予證人王杉靈未接通，待證人王杉靈回撥後，被告表示要證人王杉靈過來並暗示要請其施用毒品，嗣被告楊秋鴻在證人王杉靈到達後，轉讓甲基安非他命少許予證人王杉靈。 

附表三
編號 扣案物品 數量 備註 1 甲基安非他命 2包 ①白色微黃結晶1袋，檢出甲基安非他命成分，淨重19.176公克，取樣0.0353公克，驗餘淨重19.1407公克，純度99.9%，純質淨重19.1568公克。 ②白色結晶1袋，檢出甲基安非他命成分，淨重0.092公克，取樣0.0067公克，驗餘淨重0.0853公克，純度99.9%，純質淨重0.0919公克。 2 行動電話 1具 含門號0000000000號通話晶片卡1枚 3 行動電話 1具 含門號0000000000號通話晶片卡1枚 4 混合型毒品 1包 黃色細結晶1袋，檢出海洛因、甲基安非他命等成分，淨重0.084公克，取樣0.0138公克，驗餘淨重0.0702公克，甲基安非他命純度2.7%，純質淨重0.0023公克。　 5 現金（新臺幣） 1萬1000元 共計扣得7萬9900元